【裁判字號】    99,聲判,85
【裁判日期】    991116
【裁判案由】    聲請交付審判
【裁判全文】
臺灣高雄地方法院刑事裁定              99年度聲判字第85號
聲  請  人  乙○○
代  理  人  吳剛魁律師
被      告  甲○○
上列聲請人因告訴被告妨害名譽案件，不服臺灣高等法院高雄分
院檢察署檢察長於民國99年7 月30日駁回聲請再議之處分（99年
度上聲議字第1408號），聲請交付審判，本院裁定如下：
    主  文
聲請駁回。
    理  由
一、按聲請人不服上級法院檢察署檢察長或檢察總長認再議為無
    理由而駁回之處分者，得於接受處分書後10日內委任律師提
    出理由狀，向該管第一審法院聲請交付審判；法院認為交付
    審判之聲請不合法或無理由者，應駁回之，刑事訴訟法第25
    8 條之1 、第258 之3 第2 項前段分別定有明文。查聲請人
    以被告涉犯妨害名譽罪嫌，向高雄市政府警察局前鎮分局提
    出告訴，經警移送臺灣高雄地方法院檢察署（下稱高雄地檢
    署）檢察官偵查，嗣經該署檢察官以98年度偵字第37030 號
    為不起訴處分後，聲請人不服而聲請再議，經臺灣高等法院
    高雄分院檢察署（下稱高雄高分院檢察署）檢察長認再議有
    理由，發回續行偵查後，由高雄地檢署再以99年度偵續字第
    235 號為不起訴處分後，聲請人不服而聲請再議，經高雄高
    分院檢察署檢察長認再議為無理由，而以99年度上聲議字第
    1408號處分書駁回再議，聲請人於民國99年8 月4 日收受處
    分書，並於同年月11日委任律師向本院聲請交付審判，此經
    本院調取上開偵查卷宗核對無誤，並有蓋有本院收文戳章之
    刑事交付審判聲請狀1 份可憑，是聲請人聲請交付審判合於
    法定程序要件，合先敘明。
二、次按刑事訴訟法第258 條之1 規定聲請人得向法院聲請交付
    審判，係對於「檢察官不起訴或緩起訴裁量權」制衡之一種
    外部監督機制，法院僅就檢察官所為不起訴或緩起訴之處分
    是否正確加以審查，以防止檢察機關濫權；依此立法精神，
    同法第258 條第3 項規定法院審查聲請交付審判案件時「得
    為必要之調查」，其調查證據之範圍，自應以偵查中曾顯現
    之證據為限，不可就聲請人新提出之證據再為調查，亦不可
    蒐集偵查卷以外之證據，除認為不起訴處分書所載理由違背
    經驗法則、論理法則或其他證據法則，否則不宜率予裁定交
    付審判。且法院裁定交付審判，即如同檢察官提起公訴使案
    件進入審判程序，是法院裁定交付審判之前提，必須偵查卷
    內所存證據已符合刑事訴訟法第251 條第1 項所定「足認被
    告有犯罪嫌疑」之檢察官應提起公訴之情形，亦即該案件已
    經跨越起訴門檻；否則，縱或法院對於檢察官所認定之基礎
    事實有不同判斷，但如該案件仍須另行蒐證偵查始能判斷應
    否交付審判者，因交付審判審查制度並無如同再議救濟制度
    得為發回原檢察官續行偵查之設計，法院仍應依同法第258
    條之3 第2 項前段規定，以聲請無理由裁定駁回。至所謂告
    訴人所指摘不利被告之事證未經檢察機關詳為調查，係指告
    訴人所提出請求調查之證據，檢察官未予調查，且若經調查
    ，即足以動搖原偵查檢察官事實之認定及處分之決定，倘調
    查結果，尚不足以動搖原事實之認定及處分之決定者，仍不
    能率予交付審判。
三、聲請交付審判意旨略以：被告甲○○於98年8月31日上午8時
    30分許，將自用小客車停放在聲請人位於高雄市○鎮區○○
    街85號之住宅對面，聲請人見狀要求被告甲○○移動上開車
    輛未果，雙方因而發生口角，詎被告竟基於公然侮辱之犯意
    ，在該不特定多數人得共見共聞之地點，公然以「王八蛋」
    之穢語辱聲請人，足生損害於聲請人之名譽，然檢察官竟採
    信當時人在高雄市○鎮區○○街街口排班之證人張崇剛虛偽
    不實之證述，認定被告並無公然侮辱情事，而對被告為不起
    訴處分，並經臺灣高等法院高雄分院檢察署駁回聲請人之再
    議。惟查，該街口實無計程車排班處，且依證人張崇剛所言
    排班位置，距離事發現場尚有7 、80公尺之遠，依證人張崇
    剛所述之狀況，是否可清楚聽聞及觀察聲請人以臺語辱罵被
    告「王八蛋」、「流氓」等語，已非無疑；又證人張崇剛既
    可清楚聽聞聲請人臺語辱罵被告「王八蛋」、「流氓」等語
    ，卻稱無法聽到被告以國語辱罵聲請人「王八蛋」，亦令人
    無法置信；而檢察官就此未至現場履勘，實有應調查之證據
    未予調查之違法，況依經驗法則而論，聲請人為道地之臺灣
    人，如何將屬於國語辱罵他人用法之「王八蛋」等語以臺語
    辱罵被告，實難想像，檢察官未予詳查，亦有違誤，爰依法
    聲請交付審判云云。
四、經查：
  (一)聲請人原告訴意旨略以：
    被告甲○○於上開時間將自用小客車停放在聲請人位於高雄
    市○鎮區○○街85號之住宅對面，聲請人見狀商請被告移動
    上開車輛未果後，雙方發生口角，詎被告竟基於公然侮辱之
    犯意，在該不特定多數人得共見共聞之地點，公然以「王八
    蛋」之穢語辱罵告訴人，足生損害於告訴人之名譽。因認被
    告甲○○涉犯刑法第309 條第1 項之公然侮辱罪嫌。
  (二)高雄地檢署檢察官偵查終結後，認被告罪嫌尚有不足，其理
    由略以：
  1.被告固坦承於上揭時間停放上開車輛於該處，並遭聲請人要
    求離開乙情，惟堅詞否認有何辱罵聲請人，涉有何公然侮辱
    罪嫌，辯稱：伊坐在車內休息，聲請人走上前敲我車窗，要
    伊離開，並大聲辱罵伊「你穿著像流氓、一副流氓樣、流氓
    像，一看就知道是流氓。」之話語，伊並沒有辱罵聲請人王
    八蛋等語，此核與證人即當時在上址巷口排班之計程車司機
    張崇剛所證稱：「98年8 月31日8 時30分許，我人在前鎮區
    ○○街街口排班，當時住在瑞吉街的住戶不滿自用小客車的
    人停至他的停車位，他就上前敲自用車的車窗，很大聲的口
    出穢言，一直罵自用車的人王八蛋、流氓，上開話語都是用
    臺語說的，我確定是該住戶罵在車裡面的人，我沒有聽到坐
    在車子裡的人罵外面的人什麼話」等語相符，被告所辯堪可
    採信。
  2.又聲請人雖陳稱其女兒劉翠嬋可證明被告確有辱罵上開話語
    乙情，惟經原署傳訊證人劉翠嬋具結證稱：「當時我剛上班
    ，開車到瑞吉街85號那裡，看到原本的停車位有車子，乙○
    ○說要去請停車的人移走，乙○○就去敲甲○○的車窗，我
    就看到甲○○把車窗搖下來，臉色不太好，但我沒有聽清楚
    他說什麼」等語，尚無證據足資證明被告確於上揭時地有何
    辱罵告訴人王八蛋之情，自難僅以告訴人之片面指訴，即遽
    入被告於罪。
  3.此外，復查無其他積極證據足認被告有妨害名譽犯行，應認
    被告罪嫌不足，爰依刑事訴訟法第252 條第10款為不起訴處
    分。
  (三)又聲請人聲請再議意旨雖以：
    證人張崇剛排班位置與案發現場距離約有7 、80公尺，竟聽
    僅聽到聲請人以臺語罵被告「王八蛋」、「流氓」，卻未聽
    到被告以國語辱罵聲請人「王八蛋」之詞，顯違背常理，應
    係與被告勾串之虛偽證詞。其次，證人張崇剛排班位置與案
    發現場既有7 、80公尺之距離，原檢察官未至現場勘查，率
    予認定證人張崇剛可以清楚聽到聲請人以臺語「王八蛋」、
    「流氓」辱罵被告，顯有應調查之證據未予調查之違法等語
    。
  (四)臺灣高等法院高雄分院檢察署檢察長審核後認為︰
    按犯罪事實應依證據認定之，無證據不得認定犯罪事實，刑
    事訴訟法第154 條第2 項定有明文。聲請人指摘被告對其辱
    罵「王八蛋」云云，惟此為被告所否認，又證人即聲請人之
    女兒劉翠嬋及計程車司機張崇剛均證稱未聽清楚被告當時言
    語內容，是聲請人指摘被告公然侮辱犯行，即乏積極證據佐
    實之，自不能僅依聲請人片面之指訴，遽認被告有妨害名譽
    犯行，從而原檢察官認被告罪嫌不足，而為不起訴處分，核
    無違誤。至聲請人指稱證人張崇剛排班位置與案發現場距離
    約有7 、80公尺，竟能聽到聲請人以臺語罵被告「王八蛋」
    、「流氓」等詞，顯係偽證，而原檢察官未勘查現場，調查
    證據有所違誤云云，此縱涉及聲請人有無公然侮辱犯行之判
    斷，但與認定被告有無本件犯行，尚無關連，故聲請意旨所
    指，並無理由。因認聲請人所指均無足採，而將再議之聲請
    駁回。
  (五)按犯罪事實應依證據認定之，無證據不得認定犯罪事實，刑
    事訴訟法第154 條第2 項定有明文。又告訴人之告訴，係以
    使被告受刑事訴追為目的，是其陳述是否與事實相符，仍應
    調查其他證據以資審認，始得為不利被告之認定；復認定不
    利於被告之事實，須依積極證據，茍依積極證據不足為不利
    於被告事實之認定時，即應為有利於被告之認定，更不必有
    何有利之證據，最高法院52年臺上字第1300號、30年上字第
    816 號判例要旨可資參照。前開不起訴處分及駁回再議理由
    暨事證，業經本院調閱前開卷證核閱屬實，本件聲請人雖以
    前開理由聲請交付審判，惟查：
  1.本件聲請人即告訴人固指稱被告有於前開時地對其辱罵「王
    八蛋」等語，而認被告涉犯公然侮辱犯行云云，然被告雖承
    認曾於上揭時間停放前揭車輛於前述地點，遭聲請人要求離
    開乙節，惟仍堅詞否認該等情事之存在，經觀諸證人張崇剛
    於偵查中就被告是否確有以「王八蛋」之穢語辱罵聲請人部
    分，具結證稱：伊沒有聽到坐在車子裡面的人（即被告）罵
    外面的人（即聲請人）什麼（見99年度偵續字第235 號卷第
    39頁），以及證人劉翠嬋所證述：伊沒有聽清楚被告有無罵
    聲請人什麼，但覺得被告口氣很不好之情節（見前開偵續卷
    第23頁），均不足以認定被告確有如聲請人所言公然以「王
    八蛋」辱罵聲請人之情形，而遍尋本件偵查卷宗，亦無法覓
    得除聲請人即告訴人之指訴以外之其他積極證據，以資審認
    該等指訴內容是否確與事實相符，揆諸前開說明，即難遽斷
    被告有何公然侮辱犯行。
  2.又聲請人雖一再爭執：該街口並無計程車排班處，且依證人
    張崇剛所言排班位置，距離事發現場尚有7 、80公尺之遠，
    證人張崇剛既證稱可清楚聽聞及觀察聲請人以臺語辱罵被告
    「王八蛋」、「流氓」等語，卻稱無法聽到被告以國語辱罵
    聲請人「王八蛋」，顯與事理不符，且證人張崇剛又證稱聲
    請人係將屬於國語辱罵他人用法之「王八蛋」等語，以臺語
    辱罵被告，亦有違經驗法則，檢察官未予詳察並至現場履勘
    ，實有應調查之證據未予調查之違法云云。然聲請人既於偵
    查中自陳曾敲打被告之車窗要求被告移車未果，當場即以臺
    語辱罵被告「你穿著像流氓、一副流氓樣、流氓像，一看就
    知道是流氓。」等語，核與證人張崇剛前開所見聞聲請人與
    被告發生爭執之過程，以及確有聽到聲請人辱罵被告「流氓
    」之情節大致相符，足見證人張崇剛當時所在位置，確可清
    楚聽聞及觀察聲請人及被告當時發生之狀況，聲請人此部分
    之質疑，容非有據。又除非被告確有當場辱罵聲請人「王八
    蛋」之情，否則縱然證人張崇剛僅聽聞聲請人對被告辱罵之
    相關內容，而未能聽見被告辱罵聲請人之情事，亦難謂與事
    理相違。另聲請人雖指訴證人張崇剛所證稱聲請人以臺語辱
    罵被告「王八蛋」有違常情云云，惟此僅事涉聲請人是否同
    時亦違犯公然侮辱犯行之認定，終究不能資為論斷被告犯罪
    之依據，自難認高雄地檢署檢察官未至現場勘驗調查，有何
    未盡調查能事之疏漏。
  3.綜上所述，聲請人指訴被告涉犯公然侮辱罪嫌，除其指訴外
    ，並無其他積極證據可資佐證，而聲請人前開質疑，亦非可
    取，且縱經調查，實仍無礙於被告罪嫌不足之認定，原不起
    訴處分書及高雄高分院檢察署處分書既已詳予調查偵查卷內
    所存證據，並敘明所憑證據及判斷理由，其理由並無違背經
    驗法則、論理法則及證據法則之情事，是高雄地檢署檢察官
    及高雄高分院檢察署檢察長以被告犯罪嫌疑不足，予以不起
    訴處分及駁回再議之聲請，對照卷內資料，於法並無違誤之
    處，揆諸前開說明，本件聲請交付審判意旨仍執前詞，對於
    原處分加以指摘求予審判，為無理由，應予駁回。
據上論斷，應依刑事訴訟法第258 條之3 第2 項前段，裁定如主
文。
中    華    民    國    99    年    11    月    16    日
                  刑事第十五庭  審判長法  官  莊珮君
                                      法  官  王俊彥
                                      法  官  許勻睿
以上正本證明與原本無異。
如不服本裁定，應於送達後5日內，向本院提出抗告狀。
中    華    民    國    99    年    11    月    16    日
                                書記官  王芷鈴

司法院資訊處製作；財團法人民間司法改革基金會備份。
